臺灣臺南地方法院刑事判決
110年度金訴字第479號
公  訴  人  臺灣臺南地方檢察署檢察官
被      告  謝文棠


上列被告因詐欺等案件，經檢察官提起公訴（110年度偵字第178
65號），被告於準備程序進行中就被訴事實為有罪之陳述，經本
院合議庭裁定由受命法官獨任進行簡式審判程序，判決如下：
    主  文
謝文棠犯三人以上共同犯詐欺取財罪，共參罪，各處有期徒刑壹
年貳月(附表編號1之罪)、壹年貳月(附表編號2之罪)、壹年(附
表編號3之罪)；應執行有期徒刑壹年肆月。
未扣案之犯罪所得新臺幣參仟捌佰捌拾元沒收，於全部或一部不
能沒收或不宜執行沒收時，追徵其價額。
    事  實
一、謝文棠於民國110年2月間某日加入蘇子淵（另案審理）及通
    訊軟體TELEGRAM組群內暱稱「泰老闆」、「雞排」、「鑫」
    等不詳姓名、年籍之成年人所組成之詐欺集團，擔任取款車
    手與收水之工作，工作內容為依該其集團成員指示，領取被
    害人帳戶內之款項，再將款項上繳「鑫」，以賺取提領金額
    4％至7％之酬勞。謝文棠與本案詐欺集團所述各真實姓名年籍
    均不詳之成年成員，共同意圖為自己不法所有，基於三人以
    上共同詐欺取財及意圖掩飾或隱匿特定犯罪所得之來源或使
    他人逃避刑事追訴，而移轉詐欺犯罪所得之洗錢之犯意聯絡
    。由該詐欺集團之不詳成員，以附表所示方式詐騙附表所示
    之人，致附表所示之人均因陷於錯誤，而分別依指示匯款至
    附表所示之人頭帳戶內。待附表所示之人款項匯入帳戶後，
    即由「鑫」將附表所示人頭帳戶提款卡交予謝文棠，由謝文
    棠依「雞排」指示於附表所示時、地提領附表所示金額後，
    再將提領所得款項交予「鑫」，藉此移轉詐欺取財犯罪所得
    而洗錢（涉犯組織犯罪防制條例罪部分，業經檢察官以110
    年度偵字第9816號提起公訴及以110年度偵字第11638號案為
    追加起訴與移送併辦，並經本院以110年度金訴字第239、25
    2號案審理）。嗣經陳銘傑、陳錦雲、陳禹銓等人察覺有異
    報警處理，經警循線查悉上情。
二、案經陳銘傑、陳錦雲、陳禹銓訴由臺北市政府警察局松山分
    局報告臺灣臺南地方檢察署檢察官偵查起訴。
    理  由
一、本案被告謝文棠所犯係死刑、無期徒刑或最輕本刑為3年以
    上有期徒刑以外之罪，亦非高等法院管轄第一審案件，且被
    告於本院準備程序進行中，先就被訴事實為有罪之陳述，經
    告知被告簡式審判程序之旨，並經檢察官、被告之同意，而
    以簡式審判程序審理，有本院筆錄乙份在卷可稽，是下列所
    引用之證據依刑事訴訟法第273條之2規定，不受同法第159
    條第1項、第161條之2、第161條之3、第163條之1及第164條
    至第170條規定之限制，以上合先敘明。
二、訊據被告對於上開事實於本院審理中均坦承不諱，復有起訴
    書所載：
　　①被告謝文棠於警詢及偵查中之自白。
　　②證人即告訴人陳銘傑、陳錦雲、陳禹銓等人於警詢中之證
　　  言。
　　③聯邦商業銀行股份有限公司110年6月2日聯銀業管字第110
　　  0000000號函暨函附帳號000-000000000000號帳戶歷史交 
       易明細表、被告取款明細資料。
　　④告訴人陳錦雲郵政存簿儲金簿內頁影本資料。
　　⑤臺北市政府警察局松山分局110年9月15日北市警松分刑字
　　  第0000000000號函暨函附職務報告。
　　⑥ATM監視器錄影畫面翻拍照片12張。
　　⑦告訴人陳禹銓轉帳截圖畫面1張。
　　等附卷可資佐證，足認被告之自白與事實相符，堪予採信。
    被告確犯詐欺、洗錢之犯行，已臻明確，均應依法論科。
三、按共同正犯之成立，祇須具有犯意之聯絡，行為之分擔，既
    不問犯罪動機起於何人，亦不必每一階段犯行，均經參與；
    共同正犯間，非僅就其自己實施之行為負其責任，並在犯意
    聯絡之範圍內，對於他共同正犯所實施之行為，亦應共同負
    責（最高法院109年度台上字第1603號判決意旨參照）。又
    共同正犯之意思聯絡，原不以數人間直接發生者為限，縱有
    間接之聯絡者，亦包括在內；且共同正犯不限於事前有協定
    ，即僅於行為當時有共同犯意之聯絡者亦屬之，且表示之方
    法，不以明示通謀為必要，即相互間有默示之合致亦無不可
    （最高法院109年度台上字第2328號、103年度台上字第2335
    號判決意旨參照）。查被告於主觀上認知其加入本案詐欺集
    團，擔任車手與收水工作，為該集團提領詐得之款項，則被
    告即對所屬詐騙集團成員以上揭方式詐騙被害人，以獲得犯
    罪所得有所認識，其雖僅按照該詐欺集團成員之指示提領款
    項之後繳回詐騙集團成員，然被告主觀上應已預見自己所為
    係為詐騙集團收取犯罪所得，且所為移轉詐欺所得之舉，將
    得以掩飾或隱匿詐欺所得之來源或使他人逃避刑事追訴。惟
    其係與其他成員彼此為詐騙被害人而分擔犯罪行為之一部，
    相互利用其他詐欺集團成員之部分行為以遂行犯罪之目的，
    自應就全部行為負責，論以共同正犯。
四、論罪科刑：
  ㈠核被告所為係犯刑法第339條之4第1項第2款之三人以上共同
    犯詐欺取財罪及洗錢防制法第2條、第14條第1項之洗錢罪。
  ㈡被告與前揭詐欺集團成員間，就附表所示各次犯行均有犯意
    聯絡及行為分擔，均應論以共同正犯。
  ㈢被告於本案中所為，係以一行為同時觸犯三人以上共同犯詐
    欺取財罪、一般洗錢罪，為想像競合犯，應依刑法第55條之
    規定，從一重論以三人以上共同犯詐欺取財罪。
　㈣被告所犯附表之三人以上共同犯詐欺取財罪，對被害人3人所
    為，犯意各別，行為互異，應予分論併罰。
　㈤又想像競合犯之處斷刑，本質上係「刑之合併」，其所謂從
    一重處斷，乃將想像競合犯組成之評價上數罪，合併為科刑
    一罪。其所對應之刑罰，亦合併其評價上數罪之數法定刑，
    而為一個處斷刑。易言之，想像競合犯侵害數法益者皆成立
    犯罪，論罪時必須輕、重罪併舉論述，同時宣告所犯各罪名
    ，包括各罪有無加重、減免其刑之情形，亦應說明論列，量
    刑時併衡酌輕罪部分量刑事由，評價始為充足，然後依刑法
    第55條規定「從一重處斷」。非謂對於其餘各罪可置而不論
    。因此，法院決定處斷刑時，雖以其中最重罪名之法定刑，
    做為裁量之準據，惟於裁量其輕重時，仍應將輕罪合併評價
    在內（最高法院108年度台上字第4405、4408號判決意旨參
    照）。查洗錢防制法第16條第2項規定：「犯前2條之罪，在
    偵查或審判中自白者，減輕其刑」。而被告於偵查、本院審
    理中就洗錢罪，均坦承不諱，是被告就所犯洗錢罪部分，原
    應按洗錢防制法第16條第2項規定減輕其刑，然依照前揭罪
    數說明，被告就上開犯行係從一重論處三人以上共同詐欺取
    財罪，但就此部分想像競合輕罪得減刑部分，僅於量刑時，
    併予審酌。
　㈥爰審酌被告正值青年，不思謀求正當工作，竟為滿足自己之
    金錢需求，即貪圖小利，甘為本案詐欺集團成員吸收而擔任
    取款車手與收水之工作，與該詐騙集團成員共同違犯上開犯
    行，實無足取。且被告所擔任之角色係使該詐騙集團得以實
    際獲取犯罪所得並掩飾、隱匿此等金流，使其他不法份子易
    於隱藏真實身分，減少遭查獲之風險，助長詐欺犯罪，同時
    使附表所示告訴人等受有財產上損害而難於追償，侵害他人
    財產安全及社會經濟秩序，殊為不該。惟念被告犯後於偵審
    中均坦承犯行不諱，表現悔意，且考量被告之前科素行，兼
    衡被告於本案中之涉案情節及就各次犯行對被害人造成之損
    害程度，暨被告自陳學歷為高職畢業之智識程度，目前從事
    機械工廠零件加工之臨時工，操作車床銑床等工作日薪約1,
    500元、未婚、無子女、需照顧生病之父親等家庭經濟狀況
    （見本院卷第45頁）等一切情狀，分別量處附表如主文所示
    之刑，及定其應執行刑如主文所示，以示懲儆。
五、沒收：
  ①犯洗錢防制法第14條之罪，其所移轉、變更、掩飾、隱匿、
    收受、取得、持有、使用之財物或財產上利益，沒收之，同
    法第18條第1項前段定有明文，又該條項既未規定「不問屬
    於犯罪行為人與否」，自以屬於被告所有者為限，始得依該
    條項規定沒收之。查被告於附表各次所領得之款項已交付詐
    欺集團，自不能依上開洗錢防制法第18條1項前段規定沒收
    。
  ②次按犯罪所得，屬於犯罪行為人者，沒收之；第1項之沒收，
    於全部或一部不能沒收或不宜執行沒收時，追徵其價額；刑
    法第38條之1第1項前段、第3項定有明文。經查：被告擔任
    車手及收水工作，可獲取提領金額之4%至7%為報酬，實際領
    取多少報酬已經忘了，業據被告分別於警詢及偵查中供明在
    卷(見偵卷第13、174頁)。依最有利被告之原則即以其獲取
    之報酬為4%計算，被告犯罪所得應為新台幣3,880元(領得贓
    款共計97,000元x4%=3,880元)，此部分犯罪所得並未扣案，
    爰依法宣告沒收，並諭知於全部或一部不能沒收或不宜執行
    沒收時，追徵其價額。
據上論斷，應依刑事訴訟法第273條之1第1項、第299條第1項前
段，洗錢防制法第2條、第14條第1項，刑法第11條、第28條、第
339條之4第1項第2款、第55條、第51條第5款、第38條之1第1項
前段、第3項，判決如主文。
本案經檢察官 鄭聆芩 提起公訴，檢察官 陳于文 到庭執行職務
。
中　　華　　民　　國　　110 　年　　12　　月　　22　　日
                  刑事第三庭  法  官 蔡直青
以上正本證明與原本無異。
如不服本判決應於收受本判決後20日內向本院提出上訴書狀，並
應敘述具體理由。其未敘述上訴理由者，應於上訴期間屆滿後20
日內向本院補提理由書狀（均須按他造當事人之人數附繕本）「
切勿逕送上級法院」。 
　　　　　　　　　　　　　　　書記官 鄭瓊琳　　　　
中　　華　　民　　國　　110 　年　　12　　月　　22　　日
附錄論罪科刑法條：
刑法第339條之4
①犯第339條詐欺罪而有下列情形之一者，處1年以上7年以下有期
  徒刑，得併科1百萬元以下罰金：
  一、冒用政府機關或公務員名義犯之。
  二、三人以上共同犯之。
  三、以廣播電視、電子通訊、網際網路或其他媒體等傳播工
　　  具，對公眾散布而犯之。
②前項之未遂犯罰之。
洗錢防制法第14條
①有第二條各款所列洗錢行為者，處7年以下有期徒刑，併科新臺
  幣5百萬元以下罰金。
②前項之未遂犯罰之。
③前二項情形，不得科以超過其特定犯罪所定最重本刑之刑。
附表：
編號 告訴人 詐欺方式 匯款時間（民國） 匯款地點 金額（新臺幣） 匯入帳戶 提領時間（民國） 提領地點 提領金額(新臺幣) 1 陳銘傑 詐欺集團成員於110年3月7日14時17分許，假冒西堤餐廳人員撥打電話予陳銘傑，並佯稱：信用卡遭重複扣款須解除等語，陳銘傑因而受騙以網路銀行轉帳匯款 110年3月7日14時40分 桃園市○○區○○路00巷0○0號第5房 4萬2,998元 聯邦銀行000-000000000000（戶名：張育稘） ㈠110年3月7日14時46分08秒 ㈡110年3月7日14時46分41秒 臺南市○區○○路0段0號遠東商業銀行臺南分行 ㈠2萬元 ㈡2萬元  2 陳禹銓 詐欺集團成員於110年3月7日14時32分許，假冒王品集團人員撥打電話予陳禹銓，並佯稱：誤儲值2萬元須解除等語，陳銘傑因而受騙以網路銀行轉帳匯款 ㈠110年3月7日15時7分許 ㈡110年3月7日15時13分許 桃園市○○區○○○路000號 ㈠2萬8,789元 ㈡9,789元  ㈠110年3月7日15時17分59秒 ㈡110年3月7日15時18分38秒 臺南市○區○○路0段000號臺南第三信用合作社東門分行 ㈠2萬元 ㈡1萬8,000元 3 陳錦雲 詐欺集團成員於110年3月7日14時45分許，假冒西堤餐廳人員撥打電話予陳錦雲，並佯稱：團購票券須刪除、帳號遭封鎖等語，陳銘傑因而受騙以網路銀行轉帳匯款 110年3月7日15時22分 臺北市內湖區新明路郵局自動櫃員機 1萬9,015元  110年3月7日15時25分17秒 臺南市○區○○路0段000號臺南第三信用合作社東門分行 1萬9,000元